【裁判字號】    98,司財管,130
【裁判日期】    980824
【裁判案由】    指定遺產管理人
【裁判全文】
臺灣高雄地方法院民事裁定           98年度司財管字第130號
聲  請  人  財政部臺灣省南區國稅局
法定代理人  甲○○
上聲請人聲請對被繼承人乙○○指定遺產管理人事件，本院裁定
如下：
    主  文
選任蘇志成律師為被繼承人乙○○（男，民國○○○年○月○○
○日生，身分證統一編號：Ｚ000000000號）之遺產管
理人。
程序費用新臺幣壹仟元由被繼承人乙○○之遺產負擔。
    理  由
一、按「繼承開始時，繼承人之有無不明者，由親屬會議於1 個
    月內選定遺產管理人，並將繼承開始及選定遺產管理人之事
    由，向法院報明。」、「無親屬會議或親屬會議未於前條所
    定期限內選定遺產管理人者，利害關係人或檢察官，得聲請
    法院選任遺產管理人，並由法院依前項規定為公示催告。」
    、又「先順序繼承人均拋棄其繼承權時，由次順序之繼承人
    繼承，其次順序之繼承人有無不明或第四順序之繼承人均拋
    棄其繼承權者，準用關於無人承認繼承之規定。」，民法第
    1177條、第1178條第2 項、第1176條第6 項分別定有明文。
二、本件聲請意旨略以：緣被繼承人乙○○係獨資商號偉祥企業
    社之負責人，該商號因滯欠國稅局稅捐未繳納，經聲請人之
    高雄縣分局移送法務部行政執行署高雄行政執行處強制執行
    ，詎被繼承人乙○○於民國96年10月23日死亡，其繼承人均
    已向法院聲明拋棄繼承，並經本院96年度繼字第3538號（聲
    請狀誤載96年度繼字第3535號）、本院97年度繼字第459 號
    拋棄繼承權准予備查在案。截至98年6 月24日止，被繼承人
    乙○○及偉祥企業社尚滯欠國稅新臺幣（下同）381,535 元
    未繳納（包含本稅、滯納金、滯納利息），而被繼承人遺有
    土地4 筆可供換價清償對聲請人所積欠之租稅債務，是本件
    仍有續行強制執行之實益，為確保聲請人債權之行使，狀請
    本院依法指定財政部國有財產局臺灣南區辦事處為本件遺產
    管理人等語。
三、經查：
  (一)聲請人主張之前揭事實，業據其提出營業稅籍資料查詢作業
    、本院97年1 月2 日雄院高96繼新字第3538號拋棄繼承准予
    備查通知、本院97年3 月10日雄院高97繼新字第459 號拋棄
    繼承准予備查通知、被繼承人乙○○之繼承系統表、財政部
    臺灣省南區國稅局全戶除戶資料查詢清單、財政部臺灣省南
    區國稅局財產歸屬資料清單、97年度各類所得資料清單、台
    南市○區○○○段515-1 、515-10、515-11、515-14等地號
    之土地建物查詢資料、欠稅總歸戶查詢等件各1 份及戶籍謄
    本共11紙為證，並經本院依職權調取本院96年度繼字第3538
    號、本院97年度繼字第459 號拋棄繼承權卷宗核閱屬實，堪
    信為真實。
  (二)聲請人既對被繼承人有債權存在，為其債權人，自應屬利害
    關係人無訛。又被繼承人之繼承人均已依法拋棄繼承，復查
    無其他合法繼承人存在，揆諸前揭規定，自應準用關於無人
    承認繼承之規定，參以其親屬會議並未於死亡發生之日起1
    個月內為其選定遺產管理人並呈報本院，是聲請人以利害關
    係人之地位，向本院聲請選任遺產管理人，自屬有據。
  (三)本院審酌：被繼承人乙○○前揭現存繼承人既均已依法拋棄
    繼承，可知顯已不願再與被繼承人之遺產有何糾葛，本無義
    務就其遺產再為管理；又本院函詢財政部國有財產局臺灣南
    區辦事處是否願擔任本件遺產管理人，經陳報無意願；況擔
    任遺產管理人，主要係彙整被繼承人之財產，踐行被繼承人
    債權、債務之確認，並作適法合理之分配，且於有繼承人承
    認繼承時或遺產分配後，尚有剩餘時，將遺產移交繼承人或
    國庫，此須熟悉相關法律程序進行遺產處分，經本院自高雄
    律師公會願意擔任法院遺產管理人名單中徵詢後，蘇志成律
    師願意以其專業知識管理及處理被繼承人後續之遺產問題，
    有電話紀錄1 紙附卷可稽，爰選任蘇志成律師為本件遺產管
    理人。另因本件被繼承人之全部繼承人均拋棄繼承，而「準
    用」無人承認繼承之規定，與繼承人有無不明之情形尚屬有
    間，是民法第1178條第1 項關於承認繼承之公示催告，即無
    準用之餘，附此敘明。
四、依非訟事件法第157 條、第24條第1 項，裁定如主文。
中    華    民    國    98    年     8    月    24    日
                  家事法庭  司法事務官  任士慧
上為正本係照原本作成。
如對本裁定抗告，須於裁定送達後10日之不變期間內，向本院提
出抗告狀，並繳納抗告費新臺幣1,000 元。
中    華    民    國    98    年     8    月    24    日
                            書  記  官  葉正昭


司法院資訊處製作；財團法人民間司法改革基金會備份。
